---
title: "R Temel Veri Türleri"
format: html
editor: visual
editor_options: 
  chunk_output_type: console
---

## Temel R Veri Türleri

-   **Vektörler :** c( ) fonksiyonu ile oluşturulur.

```{r}
my_vector<-c(1,2,3,4,5)
my_vector
```

-   **Matrisler :** matrix() fonksiyonu ile oluşturulur.

    ```{r}
    my_matrix=matrix(c(1,2,3,4,5,6),nrow=2,ncol=3)
    my_matrix
    ```

    **Fonksiyonlar**

-   **print(), sum(), mean()**

    ```{r}
    print(my_vector)
    ortalama<-mean(my_vector)
    print(ortalama)
    ```

**If Else Koşulları**

```{r}
x<-10 
if(x>5){print("x büyüktür 5")
} else {print("x küçük vea eşittir 5")
  }
```

**For Döngüsü**

Örnek:

```{r}
for (i in 1:5) {
  print(i)
}
```

**Değişken Yoketme Listeleme**

```{r}
remove(Ortalama)
ls() #Değişkenleri Listeler
```

**Değişken Türünü Görme**

```{r}
str(x) # Özet nesne bilgisi
class(x)
attributes(x) # Sürun adları ve boyutlarıyla beraber nesne bilgisi verir.
typeof(x) # Temel veri türü bilgisi
```

**Değer Atama ve Uzunluk Görme**

```{r}
x<-10
x=10
x<-1:10
length(x)

z<-c("Erkan","Ahmet","Ayşe")
class(z)

# Eklemek için
z<-c(z,"Osman")
z
```

**R içine Paket Yükleme**

```{r}
install.packages("readr")

#Paket Çağırmak için
library(readr)
```

### Dosyalarla Çalışmak

```{r}
library(readr)
library(tidyverse)
# Paket bulunamadı hatası alırsanız:
#  install.packages("readr")
data<-read.csv(file.choose(),header = FALSE,encoding = "UTF-8")

head(data) #Sütun başlıklarını verir

#Dosya yoluda yazabilirsiniz. Ancak zor olur.
# C:\\Users\\Erkan\\Documents\\bigram.xlsx
```

**Ay-Gün-Yıl Ayırma**

Airline verisetinde ay-gün-yıl şeklinde bulunan verileri 3 sütuna ayırmak istiyoruz.

```{r}
# Github dan almak için Raw veriyi githubta tıklatıp linkini almak gerekir.

airline<-read.csv("https://raw.githubusercontent.com/erkanozhan/datamining_lab_data/refs/heads/main/airline.csv",header=TRUE,encoding="UTF-8")

# %>% işareti pipeline operatörüdür. Veriyi bir işlemlen diğerine tekrar kullanım için aktarır. 
ayrik_data<-airline%>%separate(Date,sep="-",into=c("year","month","day"))

# Örnek sınav sorusu
```
